【裁判字號】    89,訴,1140
【裁判日期】    890914
【裁判案由】    誣告等
【裁判全文】
臺灣臺北地方法院刑事判決                        八十九年度訴字第一一四號
    公  訴  人  臺灣臺北地方法院檢察署檢察官
    被      告  丙○○
右列被告因誣告案件，經檢察官提起公訴（八十九年度偵字第一００七九號），本院
判決如左：
    主  文
丙○○意圖他人受刑事處分，向該管公務員誣告，累犯，處有期徒刑貳年。
    事  實
一、丙○○於八十六年七月間，曾至陳武成、劉文裕所經營位於臺北市○○○路○段
    二十一號金亞都理容名店消費時，向該店之負責人陳武成、劉文裕冒稱伊係國家
    安全局上校「施翰儒」，職掌該局局長祕書，而冒充公務員行使其職權，並向陳
    武成二人恐嚇稱其等二人已被國家安全局列入黑名單列管，若不於同年七月十八
    日交付新臺幣（下同）三萬五千元及洋酒六瓶，伊將指派臺北市政府警察局大安
    分局及臺灣臺北地方法院檢察署人員至上址臨檢，使陳武成、劉文裕不得營業等
    語，而使陳武成、劉文裕二人心生畏懼，先交付號碼0000000000號之
    呼叫器一只予丙○○，嗣向臺北市政府警察局告發查辦丙○○所犯前開恐嚇取財
    及僭行公務員職權犯行，經臺灣高等法院以八十七年度上易字第五二七六號判決
    丙○○有期徒刑六月，並送監執行後，於八十八年七月十三日執行完畢，丙○○
    旋於同年月二十三日，意圖臺北市政府警察局官警甲○○、庚○○、戊○○、己○○、丁○○、乙○○受刑事處分，具狀向該管公務員即臺灣臺北地方法院檢察
    署檢察官誣告前開六名官警，並誣稱該六名官警於偵訊丙○○前開恐嚇取財及僭
    行公務員職權犯行時，未經訊問，即先行製妥筆錄，便將丙○○押往臺灣臺北地
    方法院檢察署，俟偵審中，丙○○即無辯解餘地，含冤服刑，但丙○○實際上未
    犯此案等語，而誣告前開六名官警涉犯偽造文書、印文、誣告及瀆職罪嫌。
二、案經臺灣臺北地方法院檢察署檢察官自動檢舉偵查起訴。
    理  由
一、訊據被告丙○○矢口否認有何誣告犯行，辯稱筆錄已經先做好，也沒有讓被告蓋
    指印云云，及檢察官不起訴處分書已說這是誤會，被告願意公開道歉云云。經查
    ：（一）被告於八十六年七月間，曾至陳武成、劉文裕所經營位於臺北市○○○
    路○段二十一號金亞都理容名店消費時，向該店之負責人陳武成、劉文裕冒稱伊
    係國家安全局上校「施翰儒」，而冒充公務員行使其職權，並向陳武成二人恐嚇
    稱若不於同年七月十八日交付三萬五千元及洋酒六瓶，伊將指派人員臨檢等恐嚇
    取財及僭行公務員職權犯行，業經臺灣高等法院以八十七年度上易字第五二七六
    號判決丙○○有期徒刑六月確定，有前開判決書一份（影本）附於本院刑事卷宗
    可查，被告辯稱遭到誣陷云云，並無所據；（二）本件經檢察官將被告所指偽造
    之警訊筆錄送內政部警政署刑事警察局鑑驗結果，「送鑑警訊筆錄上丙○○簽名
    下之指紋、經比對結果，發現與所附丙○○指紋卡之左拇指指紋相符」，有內政
    部警政署八十八年一月十八日局紋字第七五號鑑定書一份（影本），附於偵查卷
    宗可據（見臺灣臺北地方法院檢察署八十八年度他字第一五一六號偵查卷宗第九
    二頁至第九九頁）；（三）此外，復有被告於八十八年七月二十三日所具告訴狀
    一份（影本），誣告甲○○、庚○○、戊○○、己○○、丁○○、乙○○六人偽
    造文書、瀆職等罪嫌，倖經檢察官查明事實，並以八十九年度偵字第四０六八、
    四０七一、七三一六號予以不起訴處分，綜前所述，已足認定被告係明知甲○○
    、庚○○、戊○○、己○○、丁○○、乙○○並無任何被告所指訴之犯罪事實，
    故為投狀誣告，本件事證明確，被告誣告之犯行已堪認定，應予依法論科。
二、核被告所為係犯刑法第一百六十九條第一項之誣告罪。被告以一次誣告犯行，誣
    告六人，侵害六名被害人之法益，係以一行為觸犯數罪名，應依刑法第五十五條
    想像競合之例，論以一罪。另查，被告前犯恐嚇取財罪與僭行公務員職權罪，經
    臺灣高等法院以八十七年度上易字第五二七六號判決丙○○有期徒刑六月，並送
    監執行後，於八十八年七月十三日執行完畢，有被告之臺灣高等法院檢察署刑案
    紀錄簡覆表一份附於本院刑事卷宗可憑，迄未屆滿五年，再犯本件最高本刑有期
    徒刑以上之罪，應依刑法第四十七條累犯之例，加重其刑。爰審酌被告於犯罪後
    ，面對科學鑑驗結果，猶未悔悟，一再堅稱筆錄、指印均屬偽造等語，足認被告
    怙惡不悛，佐以被告誣告內容不僅詆毀訴追犯罪之公務員，且其所誣法條均為重
    罪，又以一狀誣告六人，所生危害非輕，倖經檢察官查明事實，被害人乃未罹牢
    獄之禍，另以被告前有多次刑案紀錄，有前開刑案紀錄簡覆表一份存卷足參，足
    堪證明被告素行不佳，又於犯罪執行完畢後（八十八年七月十三日），旋於十日
    內（同年月二十三日）投狀誣告，亦足認定被告於前次犯罪執行完畢後，未收執
    行之效，並無悔意，量刑不宜輕縱，及其犯罪之動機、目的、手段等一切情狀，
    量處如主文所示之刑，以示懲儆。
據上論斷，應依刑事訴訟法第二百九十九條第一項前段，刑法第一百六十九條第一項
、第五十五條、第四十七條，判決如主文。
本案經檢察官林美玲到庭執行職務
中      華      民      國    八十九    年      九      月     十四     日
          臺灣臺北地方法院刑事第六庭
                                          法  官  黃程暉
右正本證明與原本無異。
如不服本判決，應於判決送達後十日內，向本院提出上訴狀。
                                          書記官 張華瓊
中      華      民      國    八十九    年      九      月     三十     日
附錄本案論罪科刑法條全文
刑法第一百六十九條第一項
意圖他人受刑事或懲戒處分，向該管公務員誣告者，處七年以下有期徒刑。


司法院資訊處製作；財團法人民間司法改革基金會備份。
